臺灣板橋地方法院刑事判決　　　　　　　　　　　　　九十年度易字第一九一二號
　　公　訴　人　臺灣板橋地方法院檢察署檢察官
　　被　　　告　乙○○
　　選任辯護人　葉忠雄
右列被告因傷害案件，經檢察官提起公訴 (九十年度偵字第七五五三號)，本院判決
如左：
    主  文
乙○○以強暴妨害人行使權利，處拘役肆拾日，如易科罰金，以參佰元折算壹日，緩
刑參年。
    事  實
一、乙○○與甲○○係夫妻，二人感情不諧，民國八十九年八月十七日晚上八時許，
    甲○○與其表姊胡茲涵（原名丙○○）自娘家返回臺北縣三重市○○路○段二一
    巷五弄一號住處逕上二樓房間，著手整理衣物擬離家，為隨後上樓之乙○○發現
    ，即與甲○○發生口角衝突，乙○○進而將丙○○推出房外，並把房門之喇叭鎖
    以自房內按下按鈕之方式反鎖，或握住手把堵在門口，或強拉，對甲○○施以強
    暴，不讓企圖離開房間之吳女離開；而房間內雖有外臨走道之窗戶，甲○○亦因
    乙○○一直拉扯，致無法趁隙爬窗離開。迄約三分鐘後，乙○○始應其母杜陳美
    娥要求打開房門，惟已妨害甲○○行使離開該處之權利。
二、案經被害人甲○○訴請臺灣板橋地方法院檢察署檢察官偵查起訴。
    理  由
一、訊據被告乙○○矢口否認有何強制犯行，辯稱：當日其係為避告訴人及胡茲涵聯
    手夾擊，始將房門關上。惟恐開門會再遭胡女毆打，故未立即開門，並無何不讓
    告訴人甲○○離開情事。且其將房門關上期間只有三分鐘左右，並無告訴人指訴
    有十五分鐘之久云云。經查：
（一）被告如何於八十九年八月十七日晚上八時許，在其臺北縣三重市○○路○段二
      一巷五弄一號住處二樓，以將房門鎖上，或堵在門口、或強拉之方式，不讓告
      訴人離開之事實，業據告訴人迭於偵審中指訴：「八十九年八月十七日晚上約
      八時，在乙○○家裡，他把我們共同居住的房間門鎖起來毆打我，不讓我出走
      ：」（見九十年度他字第六一七號偵查卷第三十六頁倒數第二、三行）、「：
      那天被告把門鎖上之後，他就打我二個巴掌，後來被告把我整個人摔起來，當
      時我的頭撞到床頭櫃，被告也拉我的頭髮，當時被告把我壓在床上時，他也有
      打我，當時被告打我一個巴掌之後，就跟我說了一下，被告門鎖住之後，他的
      一支手抓住我的二支手，然後就打我，打了之後，把我整個人拉起來，就拉到
      床上去，並拉我的頭髮，當時我要衝出去，當時我只要有機會我就要衝出去，
      可是我始終無法摸到門把，因為我要接近門把，被告就把我拉回來，所以我都
      無法出去，當時被告就是一直不讓我出去：」（見本院九十年十二月十日訊問
      筆錄第三頁第五至十一行）等語綦詳；並經證人胡茲涵於偵審中證述：「我是
      沒看到（指沒看到被告打被害人）我本來與甲○○在她房間，後來乙○○到房
      間，然後罵我表妹說，妳有沒有家教，看到媽媽也不會叫，後來很用力的抓我
      的手，把我推出去，用力的將門關上，我叫他開門，聽到很大的撞擊，我叫乙○○不要打甲○○，還聽到更大的撞擊聲：：」（見偵查卷第二十五頁第六至
      九頁）、「當時被告把門都鎖住了，他幹嘛占（站）那裡，房間裡面發生什麼
      我沒有看見，當告訴人因為在裡面哭及喊救命，我才直覺這樣子反應（指敲房
      門，要被告不要打了）」（見本院九月二十日訊問筆錄第六頁第十一、十二行
      ）等情歷歷；證人杜維玲、杜陳美娥即被告之妹及母亦分別證稱：「我發現我
      哥哥房門從外面打不開，打不開就是喇叭鎖按鈕已經按上，當時我們很關心想
      要進去，最後開門是我母親叫我哥哥開的。」（見本院九十年七月二十五日訊
      問筆錄第十頁倒數第一、二行及第十一頁第一行）、「我上樓看見房門剛關上
      ：後來被告他聽到我說話之後，他才打開房門：」（見本院九十年九月二十日
      訊問筆錄第三頁倒數第八行、第五、六行）等情無誤；即被告於警訊及偵審時
      亦不諱言：「．．，當天甲○○和他表姊丙○○到我房間收拾甲○○的衣物準
      備離去，我見狀上前阻止，欲了解為何我妻子無故要離家，並請丙○○離開房
      間，：：我妻子欲離開，我用手拉住我妻子：：我和甲○○的傷勢均是拉扯間
      造成的」（見卷附台灣板橋地方法院檢察署檢察官九十年度偵字第三九五七號
      不起訴處分書）、「她（指甲○○）要開門，我怕開門後，甲○○表姊又會進
      來，所以我把門把抓住，我老婆在我背部一直說要出去，並推我，才會有撞擊
      聲」（見九十年度他字第六一七號偵查卷第二十六頁第二、三行）、「：：我
      有把房門反鎖，我人也堵在門口不讓她進來，當時告訴人有說她要出去：：我
      把房門關上的時候我有用手握住鎖，當時告訴人有拉扯我要把門打開：胡女叫
      了三分鐘之內我就開門了」、「（問：你太太當時為何要在後面抓你？）當時
      她想要把門打開。」（以上見本院九十年六月十四日訊問筆錄第四頁第三至五
      行、倒數第六、三行；七月二十五日訊問筆錄第六頁第一行）等語在卷。再由
      告訴人當日受有右前胸擦傷、左上膊瘀血之傷勢以觀（見同上偵查卷第十六頁
      之台北縣立三重醫院驗傷診斷書影本），顯見被告不僅以擋在房門口之方式；
      且有以強拉方式妨害告訴人出房門，否則告訴人左上膊不會有瘀血之傷害。參
      之被告於警訊時既已自承告訴人所受傷害殆為當日挽留告訴人時拉扯所造成，
      前已述及，益見當時確有告訴人意欲離開而被告不願伊離開，並進而出手強拉
      ，則被告自有施強暴之強制行為及犯意甚明。至證人胡茲涵雖係告訴人之表姊
      ，惟其上述證詞，既未誇大渲染，對部分情節係猜測而來亦坦承以告；所述又
      與被告前開自白相合，故其證詞自足採信。
（二）雖被告辯稱：當時其係為避告訴人及胡茲涵聯手夾擊，始將房門關上，且惟恐
      開門會再遭胡女毆打，始遲未開門云云，並舉證人杜維玲及提出驗傷診斷書一
      紙為證，然查：
  （１）證人杜維玲經與被告隔離訊問，固到庭證述：「當時我嫂嫂扯我哥哥的頭髮
        ，胡女拉著我哥哥雙臂，她們就在門的旁邊，不是在房間的中間，我看見胡
        女沒有用腳踢我哥哥，她用手搥打我哥哥的身體：她是把我哥哥的身體往她
        後面拉，就是要拉出房間以外，胡女是要把我哥哥拉出去：」（見本院九十
        年七月二十五日訊問筆錄第八頁倒數第六、七行；第九頁倒數第七、八行）
        等語在卷，然核與被告所述：「：我妹妹上來的時候，我太太一手拉我的頭
        髮一手拉我的手臂往後扯，當時胡女是往前推我，她是要把我往裡面推，我
        是要趕她出去：」情節不合（見同上筆錄第十二頁第一、二行）；證人杜維
        玲又與被告係屬至親，原難期伊證詞公允，是其證詞已不足採信。
  （２）又驗傷診斷書固記載被告於八十九年八月十七日曾受傷，而所受傷勢為「左
        右上膊及右前臂擦傷」。惟觀之卷附診斷書之圖示可見被告所受傷痕均係於
        身體後側而非正面部位乙節，與被告所述：「：我守在門口握住門把，我人
        正對著門握住門把，我太太就在後面拉我二手的上臂，要把門拉開，一直到
        我母親叫我把門打開之，她都沒有拉開門，當時有拉了二、三分鐘，拉的過
        程中我太太除了拉門之外她沒有打我：」等情比對斟酌（見本院九十年七月
        二十五日訊問筆錄第四頁第十一至十三行），則被告所受傷害即有可能係告
        訴人被困在房內時擬拉開被告以出門時所造成，亦無從遽認該傷係其關門前
        告訴人與胡女相互夾擊所為。況告訴人與胡茲涵二人當日均未傷害被告，且
        據台灣板橋地方法院檢察署檢察官以被告對告訴人及胡女共同傷害之指訴內
        容顯有瑕疵，而為不起訴處分在案（見卷附該署檢察官九十年度偵字第三九
        五七號不起訴處分書），故被告辯稱：其關門係為避告訴人及胡茲涵之夾擊
        ，即無可採。
  （３）遑論被告既自稱：其係於其妹上樓後，趁機將胡女關在門外等情（見本院九
        十年六月十四日訊問筆錄第三頁倒數第三、四行），證人杜維玲又證述：「
        我上樓不到二分鐘我母親才上樓，我上樓時候門還沒有關起來：：門正準備
        要關的時候，我母親已經上來了，我母親有看見我哥哥把胡女推出來並關上
        門的情形：」（以上見本院九十年七月二十五日訊問筆錄第八頁第九、十行
        、第九頁一、二行），苟當時告訴人與胡女縱有夾擊被告行為，衡情被告之
        妹及母親既相繼上樓，當不致置之事外，對被告不施援手，在此情形下，被
        告已無須將胡茲涵推出門外，始能避伊糾纏之理；況既要避免其所稱之「夾
        擊」，自應將告訴人及胡女均一致堵於門外，何有將告訴人與己同時鎖在門
        內之理。縱係一時情急之舉，在已有母親及妹妹在房門外之情況下，被告安
        全無虞，何以在告訴人要求離開之情形下，不立即開門，讓告訴人離去？顯
        見被告是時情緒激動，故意將告訴人與己同鎖於房內，以單獨處理其與告訴
        人之紛爭。故被告辯稱：未立即將房門打開係為避胡女毆打云云，亦不可採
        。
（三）至告訴人雖於偵查中指訴被告將房門關上長達十五分鐘後始自動開啟房門，惟
      為被告所否認，且據告訴人於本院調查時說明：「檢察官那裡問我說，被告從
      鎖住門之後，到打開，是否有隔了十五分鐘，當時我不記得多久，但是檢察官
      問我當時，我感覺就是很久，檢察官問我是否有十五分鐘，我就說大概有，但
      我不知道有幾分鐘，只是覺得時間很久。」等語（見本院九十年十二月十日訊
      問筆錄第三頁第十一行至十四行），則房門是否緊閉達十五分鐘，已有可疑。
      而證人胡茲涵雖到庭證述：被告鎖門期間長達十幾分鐘等語在卷（見本院九十
      年九月二十日訊問筆錄第七頁第六行），惟告訴人為被告關入房內之後，胡茲
      涵梅曾打電話給告訴人之父吳源治，而吳源治於十分鐘左右即至案發現場；當
      時房門業已打開乙節，已據證人吳源治證述屬實（見本院九十年十二月十日訊
      問筆錄第四頁倒數第八行），是無法遽以證人胡茲涵之敘述即確認從被告關門
      至開門歷時十餘分鐘。參之當時告訴人與胡女身處被告住處，經被告施以強暴
      而隔離，事出突然，身心俱驚，自覺告訴人將彼等分開之時間甚長，事屬常情
      。惟以告訴人所受前述傷勢以觀，倘若告訴人確為被告以關閉房門方式強行拉
      扯，阻伊衝出房門長達十餘分鐘，以當時情況之激烈，告訴人殆不會只受有二
      處傷害；而拉扯之傷，更只有左上膊瘀血一處（見卷附告訴人驗傷診斷書圖示
      ），故此部分應認為被告所辯稱之歷時三分鐘乙節，較為可採。
（四）綜上所述，被告辯稱：對告訴人未施強暴之強制行為云云，無非畏罪卸責之詞
      ，不足採信。事證明確，被告犯行堪以認定，應予依法論科。
二、按被告以鎖門堵在門口或強拉之方式，妨害告訴人離開房間，核其所為，係涉犯
    刑法第三百零四條第一項之強制罪。爰審酌被告之品行、犯罪之動機、目的、手
    段、犯罪時所受之刺激、所生之危害、犯罪後之態度及已與告訴人達成和解（見
    卷附撤回告訴狀）等一切情狀，量處如主文所示之刑，並諭知易科罰金之折算標
    準，以示懲儆。又被告行為後，刑法第四十一條業於九十年一月四日經立法院修
    正通過，並經總統於九十年一月十日公布，而於同年一月十二日生效施行，其修
    正條文為：「犯最重本刑為五年以下有期徒刑以下之刑之罪，而受六個月以下有
    期徒刑或拘役之宣告，因身體、教育、職業、家庭之關係或其他正當事由，執行
    顯有困難者，得以一元以上三元以下折算一日，易科罰金。但確因不執行所宣告
    之刑，難收矯正之效，或難以維持法秩序者，不在此限。」，核與修正前刑法第
    四十一條相較，修正後之條文並無不利於被告，依刑法第二條第一項前段規定，
    自應適用裁判時即修正後之刑法第四十一條第一項規定，附此敘明。末查被告未
    曾受有期徒刑以上刑之宣告，有臺灣高等法院檢察署刑案紀錄簡覆表在卷可參，
    此次係因夫妻糾紛，一時失慮，致罹刑章，經此教訓應知警惕，且已與告訴人達
    成和解，協議離婚（見卷附撤回告訴狀及離婚協議書），當無再犯之虞，本院因
    認所宣告之刑以暫不執行為當，爰併予宣告緩刑三年，以啟自新。
三、公訴意旨另以：被告基於傷害之故意，於八十九年八月十七日晚上八時許，在臺
    北縣三重市○○路○段二一巷五弄一號二樓住處房間內，出手毆打其妻即告訴人
    甲○○，致告訴人受有右前胸擦傷、左上膊瘀血之傷害，因認被告涉有刑法第二
    百七十七條第一項之傷害罪嫌云云。惟按告訴乃論之罪，告訴人於第一審辯論終
    結前得撤回其告訴，又告訴經撤回者，應諭知不受理之判決，刑事訴訟法第二百
    三十八條第一項、第三百零三條第三款分別定有明文。經查，本件告訴人告訴被
    告傷害案件，起訴書認係觸犯刑法第條第二百七十七條第一項之傷害罪，依同法
    第二百八十七條前段之規定，須告訴乃論。茲據告訴人具狀撤回告訴，有撤回告
    訴狀一紙在卷可憑，追訴條件已失，惟公訴人認此部分與前開論罪科刑部分有裁
    判上一罪之牽連關係，故不另為不受理之諭知；再刑法第三百零四條第一項之強
    制罪，並非告訴乃論之罪，是告訴人狀載併就該部分撤回告訴，乃不生撤回之效
    力，附敘明之。
據上論斷，應依刑事訴訟法第二百九十九條第一項前段，刑法第二條第一項前段、第
三百零四條第一項、第四十一條第一項前段、第七十四條第一款，罰金罰鍰提高標準
條例第一條前段、第二條，判決如主文。
本案經檢察官徐名駒到庭執行職務。
中    華    民    國      九十一    年      一        月    十        日
                                      臺灣板橋地方法院刑事第五庭
                                          法  官 林玫君
右正本證明與原本無異
如不服本判決應於送達後十日內向本院提出上訴狀
                                          書記官 許清秋
中    華    民    國      九十一    年     一         月    十五      日
附錄本案論罪科刑法條全文
刑法第三百零四條
以強暴、脅迫使人行無義務之事或妨害人行使權利者，處三年以下有期徒刑、拘役或
三百元以下罰金。
前項之未遂犯罰之。
